【裁判字號】    89,上訴,2213
【裁判日期】    900919
【裁判案由】    毒品危害防制條例
【裁判全文】
臺灣高等法院臺中分院刑事判決                  八十九年度上訴字第二二一三號
    上  訴  人
    即  被  告  丁○○
    選任辯護人  張居德
    上  訴  人
    即  被  告  甲○○
右上訴人因違反毒品危害防制條例案件，不服臺灣臺中地方法院八十九年度訴字第三
０四號中華民國八十九年十月四日第一審判決（起訴案號：臺灣臺中地方法院檢察署
八十八年度偵字第一四二０三號），提起上訴，本院判決如左：
      主  文
原判決撤銷。
丁○○持有第二級毒品，累犯，處有期徒刑壹年月，第二級毒品甲基安非他命貳包
合計淨重拾柒點陸壹公克（包裝重壹點參柒公克）沒收銷燬之；又持有第一級毒品，
累犯，處有期徒刑壹年玖月，第一級毒品海洛因伍包合計淨重參拾柒點肆零公克（包
裝重貳點肆貳公克）沒收銷燬之。應執行有期徒刑貳年拾壹月，第二級毒品甲基安非
他命貳包合計淨重拾柒點陸壹公克（包裝重壹點參柒公克）、第一級毒品海洛因伍包
合計淨重參拾柒點肆零公克（包裝重貳點肆貳公克）均沒收銷燬之。
甲○○連續轉讓第一級毒品，處有期徒刑壹年伍月。
      事  實
一、丁○○曾於民國八十四、八十五年間因違反麻醉藥品管理條例及懲治盜匪條例案
    件，經臺灣臺中地方法院及臺灣高等法院分別判處有期徒刑四月、三年確定，嗣
    經定應執行刑為有期徒刑三年二月，於八十六年三月二十九日縮刑期滿執行完畢
    ，猶不知悔改，於八十七年初在臺北縣某地，向綽號「易仔」之姓名、年籍、住
    所不詳男子，以總價新臺幣（下同）二十八萬元代價購得不詳重量之甲基安非他
    命及海洛因（以下簡稱海洛因）各一袋後，即未經許可無故分別持有之，迄八十
    七年五月二十二日，毒品危害防制條例公布施行後，海洛因及甲基安非他命經該
    條例明定為第一、二級毒品，惟丁○○仍繼續持有之，丁○○並自八十七年一月
    中旬起至八十七年三月二日止及自八十七年九月十日起至同年十月十九止，因施
    用第二級毒品安非他命犯行，經本院及臺灣臺中地方法院於八十七年九月三十日
    及八十七年十二月三十一日分別判處免刑及有期徒刑五月，並經分別確定，仍不
    知悔改，自八十八年一月一日起，仍持有前揭甲基安非他命中未經施用完畢之部
    分，嗣於八十八年六月八日夜晚十時許，於臺中市○區○○路與臺中路交岔路口
    為警查獲，並在丁○○所攜帶手提包內扣得甲基安非他命二包合計淨重十七．六
    一公克（包裝重一．三七公克）及自「易仔」買得而經分裝之海洛因五包合計淨
    重三十七．四０公克（包裝重二．四二公克）。
二、甲○○曾於八十三年間因贓物及違反麻醉藥品管理條例等案，經臺灣臺中地方法
    院分別判處有期徒刑四月、五月確定，定應執行刑有期徒刑八月確定，八十五年
    間又因施用毒品、違反麻醉藥品管理條例、竊盜、違反槍砲彈藥刀械管制條例等
    案，經法院判處有期徒刑三年二月、十月、三月、三月確定，經合併定其應執行
    四年後與前開贓物及違反麻醉藥品管理條例等案合併執行有期徒刑四年八月，於
    八十五年七月二十一日入監執行，八十七年四月十五日經法務部以法八十七矯字
    第九五九九號函核准假釋出獄，假釋期間，甲○○再犯毒品危害制條例第十條之
    罪，遂經判決撤銷假釋並應執行殘餘刑期為有期徒刑二年八月十二日，甲○○在
    前揭假釋期間，猶不知悔改，復基於概括之犯意，連續於未執行殘餘徒刑前之八
    十八年五月三十日及同年六月六日在臺中縣后里鄉某地，先後二次轉讓海洛因少
    許予己○○施用，嗣於同年六月八日夜晚六時許在臺中市○○○路一００巷六弄
    一四三號，經警查獲己○○施用海洛因，經己○○供出毒品來源，於同日晚間二
    十時許在臺中縣后里鄉○○路停車場逮捕甲○○。
三、案經臺中市警察局第三分局移送臺灣臺中地方法院檢察署檢察官偵查起訴。
      理  由
甲、被告丁○○部分：
一、訊據上訴人即被告丁○○坦承持有前揭海洛因及甲基安非他命經警查獲情事，而
    被告丁○○為警查獲時在其皮包內所扣得二包粉末經送驗結果，係毒品危害防制
    條例附表二第八十九項所列第二級毒品甲基安非他命，淨重十七．六一公克（包
    裝重一．三七公克），有卷附法務部調查局檢驗通知書可稽。而其以夾練袋分裝
    二包，各約重三公克及十五公克，亦有卷附筆錄（偵查卷第五二頁）及相片（偵
    查卷第一０九頁）可稽，又另扣案之五包粉末經法務部調查局鑑定結果，係海洛
    因，合計淨重三十七．四０公克（包裝重二．四二公克），亦有法務部調查局鑑
    定通知書可稽，本案事證明確，被告犯行至堪認定。
二、核被告丁○○所為，係犯毒品危害防制條例第十一條第一項之持有第一級毒品罪
    及同條第二項之持有第二級毒品罪，公訴意旨認被告犯有毒品危害防制條例第四
    條第二項之販賣第二級毒品罪及同條例第五條第一項意圖販賣而持有第一級毒品
    罪尚有未洽（詳後述），而起訴書犯罪事實既已提及被告持有第一、二級毒品經
    警查獲之事實，本院自得變更起訴法條，均改依持有罪論科，而海洛因與安非他
    命係不同毒品，被告丁○○自八十四年間起即有多次吸用安非命前科，然卻自八
    十九年四月間起始開始有施打海洛因犯行，有前案紀錄表及臺灣臺中地方法院八
    十九年訴字第一六九二號、本院八十九年度上訴字第二二九三號判決書附卷足稽
    ，是應認其係基於施打犯意持有安非他命，與單純持有海洛因之犯意各別，二持
    有行為間並無裁判上一罪關係，應分論併罰，被告丁○○曾於八十四、八十五年
    間因違反麻醉藥品管理條例及懲治盜匪條例案件，經本院及臺灣高等法院分別判
    處有期徒刑四月、三年確定，定應執行刑有期徒刑三年二月確定，甫於八十六年
    三月二十九日縮刑期滿執行完畢；有檢察署刑案資料查註表及臺灣高等法院被告
    全國前案紀錄表在卷足稽，茲於五年內再犯有期徒刑以上之本罪，是為累犯，應
    依法加重其刑，審酌被告前有施用安非他命前科，素行不良，又持有一、二級毒
    品，足以危害人民身心健康，且持有數量亦非少數等一切情狀，就其所犯二罪分
    別量處如主文第二項所示之刑，並定其應執行刑，以示懲儆。
三、扣案之被告丁○○所有之甲基安非他命二包合計淨重十七‧六一公克（包裝重一
    ‧三七公克）、海洛因五包合計淨重三十七‧四○公克（包裝重二‧四二公克）
    均屬查獲之毒品，爰依法宣告沒收銷燬之。
四、公訴意旨認被告丁○○基於概括之犯意，連續於八十七年七月十五日下午六時許
    、同年七月二十五日下午六時三十分許、同年八月六日晚間七時十五分許，在臺
    中市○○路與五權路交岔口「城市經典大樓」前，以每包八千元之代價，前後共
    計三次，販賣第二級毒品甲基安非他命予甲○○施用，因認被告丁○○涉有毒品
    危害防制條例第四條第二項之販賣第二級毒品罪，惟犯罪事實應依證據認定，無
    證據不得推定其犯罪事實，刑事訴訟法第一百五十四條、第三百零一條第一項分
    別定有明文，又事實之認定，應憑證據，如未能發現相當證據，或證據不足以證
    明，自不能以推測或擬制之方法，以為裁判基礎；最高法院著有四十年臺上字第
    八十六號、三十年上字第一八三一號判例可資參照，經查甲○○固於警訊指述曾
    於前揭時地三度向被告丁○○購買安非他命，每次八千元，至八十八年六月八日
    再與被告丁○○聯絡欲購買安非他命才再次見面云云（偵查卷第四九頁背面、第
    五０頁），惟甲○○於警訊之初係稱毒品是向年約卅歲之「小智」購買等語，嗣
    在偵訊、原審及本院亦均否認有向被告丁○○購買毒品情事，單一證人之警訊指
    述，復與其前後之供述不一，在無其他佐證下，事證實屬薄弱，八十七年七月十
    五日、同年七月二十五日、同年八月六日被告丁○○與甲○○間縱有物品交易行
    為，亦無何確切事證證明被告丁○○當時賣出之物品即確係安非他命，又八十八
    年六月八日固係甲○○打電話約出被告丁○○，惟甲○○在本院否認電話中曾與
    被告丁○○為毒品交易約定，經傳訊本案查獲警員，警員乙○○在本院證述「（
    甲○○當時如何對丁○○說﹖是說要買安非他命或海洛因﹖）當時是下班時間，
    車輛較多，所以我專心開車，沒有注意聽」，警員丙○○證述「當時我負責開車
  ，且時間很久了，所以我沒有注意聽談話內容」（本院卷第一一二、一四０頁）
    ，另警員王化中在原審則證述「（呂打電話給丁○○你有無在場﹖）沒有」，是
    八十八年六月八日，甲○○與被告丁○○在電話中交談內容為何，是否僅係單純
    將被告丁○○約出，其等電話中有無為毒品交易約定現已無從查考，事證既有不
    足，本罪疑唯輕原則，尚不能遽以販賣第二級毒品罪相繩，又被告丁○○在前揭
    時日另遭查獲持有第一級毒品海洛因伍包合計淨重參拾柒點肆零公克，查獲之數
    量固非少許，然本案並無任何具體事證證明被告丁○○係為販賣而持有前揭海洛
    因，甲○○在歷次訊問亦未曾指述曾向被告丁○○購買海洛因，雖被告丁○○持
    有之海洛因已分裝為五包，而非一包，惟亦不能以此即擬制或推定伊係基於販賣
    意圖而持有前揭第一級毒品海洛因，是此部分事證亦有不足，爰改依持有第一級
    毒品罪處斷。
五、又經查核被告之前科資料，被告自八十六年三月二十九日出獄後，先後有如下之
    施用安非他命及海洛因犯行經法院判刑：（一）自八十七年一月中旬起至八十七
    年三月二日止施用安非他命，經本院於八十七年九月三十日以八十七年度上易字
    第一六六四號判決免刑確定；（二）自八十七年九月十日起至同年十月十九日止
    施用安非他命，經臺灣臺中地方法院臺中簡易庭於八十七年十二月三十一日判處
    有期徒刑五月；（三）自八十九年四月十三日起至同年九月十九日多次施用安非
    他命，經臺灣臺中地方法院於八十九年十月十八日判處有期徒刑九月，經上訴本
    院，因逾上訴期間，於八十九年十二月十九日經本院判決上訴駁回；（四）八十
    九年四月十三日起至同年九月二日止多次施用海洛因，經臺灣臺中地方法院於八
    十九年十月十八日判處有期徒刑一年六月，經上訴本院，因逾上訴期間，於八十
    九年十二月十九日經本院判決上訴駁回；有前案紀錄表及判決書在卷可參，被告
    固曾因施用第一、二級毒品經判處罪刑確定，然既判力對於時間效力之範圍以最
    後審理事實法院之宣示判決日為判斷之標準（參考最高法院八十八年度台上字第
    二五七六號、八十四年度台非字第五十六號判決），被告既在八十七年十二月三
    十一日因施用安非他命犯行經最後事實審法院宣示判決，則自八十八年一月一日
    起持有安非他命之行為自非上開確定判決效力所及，至被告自八十九年四月十三
    日起固又因施用而持有海洛因及安非他命，然距本案遭查獲時（八十八年六月八
    日）已相距近一年，更不能認係基於同一犯意，是本案被告持有第一、二級毒品
    犯行並非上該確定判決效力所及，應依法論科，均此明。
六、被告丁○○在本院供述伊曾介紹甲○○與曾姓男子認識，由甲○○與曾姓男子自
    行接洽購買毒品云云，惟本案係起訴事實是指被告丁○○直接賣毒品給甲○○，
    並收取價金，是被告丁○○介紹甲○○向另案外人購買毒品部分尚非本案起訴範
    圍，併此明。
乙、被告甲○○部分：
一、訊據被告甲○○矢口否認有何轉讓第一級毒品海洛因給己○○施用犯行，惟查被
    告甲○○已於警訊供陳曾提供毒品給己○○使用情事（偵一四一九四號卷第十二
    頁），而己○○除於警訊及原審中供明被告轉讓海洛因犯行外（偵查卷第四二頁
    背面、第四四頁背面、原審八十九年五月十五日訊問筆錄），在本院亦結證「他
    有拿海洛因給我，不是在他家，是在后里某停車場，詳細地址我不清楚，下午四
    、五點，二次都是他送我吸食」（本院卷第九十五頁），而己○○在八十八年六
    月八日經警查獲後採尿送驗結果，發現呈海洛因陽性反應，此經本院調閱臺灣臺
    中地方法院檢察署八十八年度偵字第一四一九八號卷查證屬實，並有臺中市衛生
    局煙毒尿液檢驗成績書一紙附偵字第一四二０三號卷第八十九頁可參，被告甲○○轉讓予己○○之毒品係海洛因已至可認定，又己○○在警訊關於受讓海洛因之
    地點細節陳述固略有出入，先後曾分別指述係在高速公路后里段桃子園內后里段
    下涵洞內或后里鄉某桃子園（偵一四一九四卷第二十二、二十三反面、本院卷第
    九十四頁），惟因時間經過，己○○對受讓毒品地點記憶略有模糊，實屬常情，
    其所述地點在臺中縣后里鄉則前後互核無訛，是本院認不能以受讓地點細節稍有
    不符之處，即認己○○證述不實，綜上所述，被告甲○○上開所辯，均不足採。
    本案事證明確，被告甲○○犯行至堪認定。
二、核被告甲○○所為，係犯毒品危害防制條例第八條第一項之轉讓第一級毒品罪。
    被告轉讓毒品前持有毒品之低度行為為轉讓毒品之高度行為所吸收，爰不另論罪
    ，被告甲○○前後二次轉讓海洛因犯行，時間緊接，犯罪構成要件相同，顯係基
    於概括犯意反覆為之，為連續犯，應依刑法第五十六條之規定以一罪論，並依法
    加重其刑，原審以被告犯罪事證明確，予以論罪科刑，固非無見，惟查：累犯之
    成立，以前受有期徒刑之執行完畢後，再犯有期徒刑以上之罪為其要件之一。又
    刑法第七十九條之一第一項規定二以上徒刑併執行者，第七十七條最低應執行之
    期間，合併計算之。該條第三項規定：依第一項規定合併計算執行期間而假釋者
    ，前條第一項規定之期間，亦合併計算之。依此，犯二以上之罪受有期徒刑合併
    執行，並合併計算其最低執行期間而獲准假釋，其假釋之範圍應包括所犯之該數
    罪，即不論假釋開始前其中一罪是否已執行期滿，在假釋期間內，所犯數罪之徒
    刑均應認為尚未執行完畢，於假釋期間內縱再犯有期徒刑以上之罪，亦不構成累
    犯。準此，於數罪合併執行之情形，必合併計算所餘刑期內未經撤銷假釋者，其
    未執行之刑始以已執行論，始得謂合併之該數罪均已執行完畢。是必假釋期滿未
    經撤銷而再犯有期徒刑以上之罪者，始構成累犯（參考最高法院八十八年度台非
    字第三一四號判決意旨），本案被告甲○○於八十三年間因犯贓物及違反麻醉藥
    品管理條例等案，經臺灣臺中地方法院判處有期徒刑四月、五月確定，八十五年
    間又因施用毒品、違反麻醉藥品管理條例、竊盜、違反槍砲彈藥刀械管制條例等
    案，經法院判處有期徒刑三年二月、十月、三月、三月確定，經合併定其應執行
    四年後與前開贓物及違反麻醉藥品管理條例等案合併執行有期徒刑四年八月，上
    開二案依分別執行、合併計算之方式，先執行前案徒刑至八十六年三月二十日，
    嗣即接續執行後案徒刑，刑期滿日為九十年三月十八日（縮短刑期後刑期終結日
    期為九十年一月十九日），嗣被告於八十七年四月十五日經法務部以法八十七矯
    字第九五九九號函核准假釋出獄並經臺灣臺中地方法院裁定付保護管束，保護管
    束期間，上訴人甲○○再犯毒品危害制條例第十條之罪，遂經判決撤銷假釋並應
    執行殘餘刑期有期徒刑二年八月十二日，有前案紀錄表、刑案資料查註紀錄表、
    執行指揮書及裁定書影本等附卷可參，則被告甲○○於未執行殘餘徒刑前之八十
    八年五月三十日及同年六月六日另犯本案時，上開併執行之有期徒刑既有殘餘刑
    期尚未執行，依前揭說明自屬尚未執行完畢，自與累犯之成立要件不符，乃原審
    未詳予查明，依有期徒刑八月部分原執行指揮書所載執行完畢日期，而將合併執
    行之二罪予以割裂計算，認被告前所犯贓物及違反麻醉藥品管理條例等案處有期
    徒刑四月、五月，所定之執行刑有期徒刑八月已於八十六年三月二十日執行完畢
    ，而按累犯論科，適用法律顯有未當，判決自屬違背法令，被告上訴意旨否認犯
    罪雖無可採，但原判決既有可議之處，仍應由本院予以撤銷改判，本院審酌被告
    前有不法前科犯行，品行不佳，並參酌其轉讓毒品之次數，轉讓毒品嚴重戕害國
    民身心健康，惡性非輕及其犯罪後否認犯行等一切情狀，量刑如主文第三項所示
    之刑，以示懲儆。
三、至於扣案之被告甲○○所持有之甲基安非他命一包淨重○‧一五公克（包裝重○
    ‧○七公克）、海洛因一包淨重○‧二九公克（包裝重○‧一四公克）僅係被告
    甲○○施用之毒品，與本案無關，應於被告甲○○施用毒品案件另行處理，併此
    敘明。
四、被告己○○固因同一犯行，經檢察署另以八十九年度偵緝字第二七一號於八十九
    年四月二十四日為不起訴處分，經本院調閱卷宗查證屬實，然本案早於八十九年
    一月十二日即繫屬原審法院，同一案件自不得再為不起訴處分，則前揭不起訴處
    分無效，併此明。
據上論結，應依刑事訴訟法第三百六十九條第一項前段、第三百六十四條、第二百九
十九條第一項前段、第三百條，毒品危害防制條例第十一條第一、二項、第八條第一
項、第十八條第一項，刑法第十一條前段、第五十六條、第四十七條、五十一條第五
款，判決如主文。
本案經檢察官戊○○到庭執行職務。
中       華       民       國   九  十    年     九      月   十九      日
                                臺灣高等法院臺中分院刑事第五庭
                                      審判長法  官  袁  從  楨
                                            法  官  胡  森  田
                                            法  官  姚  勳  昌
右正本證明與原本無異。
檢察官得上訴。
被告丁○○不得上訴。
被告甲○○得上訴。
如不服本判決應於收受送達後十日內向本院提出上訴書狀，其未敘述上訴之理由者並
得於提起上訴後十日內向本院補提理由書（均須按他造當事人之人數附繕本）。
                                           書記官  陳  如  慧
中       華       民       國   九  十    年     九      月   二十      日
                                                                        Ｋ


司法院資訊處製作；財團法人民間司法改革基金會備份。
